臺灣高雄地方法院民事判決                 99年度建字第9號
原      告  豐台營造有限公司
法定代理人  郭艮亨
訴訟代理人  許清連律師
            李錦臺律師
            陳奕全律師
被      告  高雄市政府
法定代理人  陳菊
訴訟代理人  李玲玲律師
上列當事人間履行契約等事件，經本院於民國100 年10月5 日言
詞辯論終結，判決如下：
    主      文
被告應給付原告新臺幣貳佰零萬仟伍佰伍拾元，及其中新
臺幣貳佰萬伍仟零陸拾陸元自民國九十八年十二月八日起、其中
新臺幣貳萬捌仟肆佰捌拾柒元自民國一百年七月二十八日起，均
至清償日止，按週年利率百分之五計算之利息。
原告其餘之訴駁回。
訴訟費用由被告負擔百分之八十四，其餘由原告負擔。
本判決第一項於原告以新臺幣陸拾柒萬捌仟元供擔保後得假執行
，但被告如以新臺幣貳佰零萬仟伍佰伍拾元為原告預供擔
保免為假執行。
原告其餘假執行之聲請駁回。
    事實及理由
壹、程序事項：
一、被告原係改制前之高雄縣政府，又高雄市、縣兩公法人已於
    民國99年12月25日合併，改制後高雄縣政府全部業務業依法
    由高雄市政府承受，法定代理人並變更為陳菊，有高雄市政
    府函可稽（見本院卷二第85-1頁），則合併後存續之原告高
    雄市政府具狀聲明承受訴訟（見本院卷二第85頁），核無不
    合，自應准許，合先敘明。
二、按訴狀送達後，原告不得將原訴變更或追加他訴，但擴張或
    減縮應受判決事項之聲明者，不在此限，民事訴訟法第255
    條第1 項第3 款定有明文。原告起訴時，原請求被告應給付
    新臺幣（下同）2,488,343 元，及自起訴狀繕本送達翌日起
    至清償日止，按週年利率之5%計算之利息。嗣於99年6 月7
    日將上開聲明擴張為2,519,843 元及其中2,488,343 元自起
    訴狀繕本送達翌日起，其餘31,500元自99年6 月7 日準備書
    狀送達翌日起，均至清償日止之法定遲延利息。後於100 年
    10 月5日將上開聲明減縮為請求被告給付2,417,118 元，其
    中2,344,925 元自起訴狀送達翌日起算之法定遲延利息，其
    中72,193元自準備三狀送達翌日即100 年7 月28日起算法定
    遲延利息，核原告所為聲明之擴張及減縮，既於法有據，自
    應准許。
貳、實體事項
一、原告主張：兩造於96年12月7 日簽訂工程採購契約書（下稱
    系爭工程契約），由伊以總價5,752,500 元承攬被告辦理之
    「鳳山市五甲環保公園改造工程」採購（下稱系爭工程），
    並約定伊應於被告書面通知之日起7 日內開工，於80日曆天
    內完工，伊並依約繳納575,250 元之履約保證金。又伊依約
    於96年12月24日開工後，因被告於97年3 月間欲變更設計，
    遂於97年3 月3 日通知原告停工，並於97年7 月24日通知原
    告復工，伊乃於97年9 月22日就被告變更設計後，伊已施作
    之項目申報完工，嗣被告因伊不同意變更設計後之單價、數
    量、設計圖內容及履行期限為65日曆天，而於97年11月間終
    止系爭工程契約。而依系爭契約原約定之80日曆天計算，原
    應完工日為97年9 月12日，是伊僅逾期10日完工。又被告曾
    分別於97年11月11日、98年2 月13日就伊所施作之工程驗收
    ，並要求伊於98年3 月5 日前改善施工瑕疵，伊已於98 年3
    月12日改善完成，是依政府採購法施行細則第94條規定，被
    告至遲應於98年4 月11日辦理驗收，惟其卻遲至同年6 月16
    日始為複驗，自不適法，是伊逾期改善天數應僅自98 年3月
    5 日起至同年4 月11日止計37日，總計已施作工程應僅逾期
    47日。再因被告核算伊已施作之工程款為1,802,276 元，如
    依系爭契約第十五條十二規定，伊逾期完工47日之違約金為
    84,709元（計算式：1,802,276 ×1/1000×47＝84,707），
    是扣除該違約金後，伊計得請求工程款1,717,569 元。另被
    告就伊另已施作但遭其拆除或未計入如附表一各編號所示項
    目之工程款為192,787 元；又系爭工程係因被告變更設計，
    且未依規定期限驗收，致伊無法請領工程款，導致伊資金週
    轉不靈而由伊之法定代理人向銀行借款，致伊受有利息47,1
    99元之損失，對此被告均應負給付之責。況系爭工程既經被
    告終止，且就伊已施作部分復經其驗收完成，是被告依約亦
    應返還履約保證金575,250 元。又伊同意得請求之工程款先
    扣除伊應繳納予被告之綠化養護保證金22,167元、保固保證
    金36,046元及植栽養護保證金57,474元（總計115,687 元）
    ，故被告共尚應給付伊計2,417,118 元（計算式：1,717,56
    9 ＋192,787 ＋47,199＋575,250 －115,687 ＝2,417,118
    ），且迄今仍未給付。為此，爰依承攬契約之法律關係提起
    本訴，並聲明：(一)被告應給付原告2,417,118 元，及其中2,
    344,925 元自起訴狀送達翌日起、其中72,193元自準備三狀
    送達翌日起，並均至清償日止，按週年利率5%計算之利息。
    (二)願供擔保，請准宣告假執行。
二、被告則以：兩造有於96年12月7 日簽訂系爭工程契約，由原
    告以上開總價承攬系爭工程並依約繳納履約保證金，惟伊係
    因應居民反應而為變更設計，並將工程總價降為約400 萬元
    ，施工期降為65日，然原告不同意伊所為之變更設計及變更
    後之契約內容，伊乃於97年11月5 日終止系爭工程契約，復
    就原告已施作部分結算工程款計1,802,276 元。而原告固主
    張其已施作而未計價如附表一各項所示之工程款，惟該等項
    目或係未檢具相關證明資料，或未為施作，或未超過增減數
    量之誤差值，而有如附表一所載不應計付之理由，故認原告
    不得請求。又因伊於98年10月2 日、98年11月18日發函通知
    原告就已施工項目辦理結算，並要求其應檢具如伊所發府觀
    管字第0980254396號函之附件三之應備文件資料及被證三之
    工程結算驗收證明書等資料（下稱系爭請款資料），並應繳
    交養護保證金22,167元、保固保證金36,046元及植栽養護保
    證金57,474元後，始得辦理請款，惟原告迄未檢具相關資料
    辦理請款，是依系爭工程契約第十四條五（三）約定，應待
    此三項事項完成始返還原告之履約保證金，則伊自無由返還
    履約保證金，亦無給付該保證金遲延利息之義務。再者，原
    告雖主張受有利息損失，惟此與系爭工程無關，自不得請求
    。又系爭工程並無分段驗收之約定，而伊前於98年2 月13日
    驗收，並通知原告應於98年3 月5 日前完成改善，惟原告並
    未改善完成，迄至伊於98年6 月16日辦理驗收缺失複驗時，
    仍有景觀矮燈、景觀高燈、新植樟樹（編號10、20）、黃蝦
    花新植數量與結算數量不符等缺失未改善完成，伊乃依政府
    採購法第72、73條規定辦理減價收受，並以減價收受核准日
    期之98年9 月21日為驗收完成日，而依法及系爭工程契約之
    約定，原告即有如附表二所示應予減價扣款或罰處違約金之
    扣款事由，是原告得請求之金額自應除扣附表二之各該款項
    等語資為抗辯。並聲明：(一)原告之訴駁回。(二)如受不利判決
    ，願供擔保請准免為假執行。
三、兩造不爭執事項：
  (一)原告於96年12月間以總價5,752,500 元承攬系爭工程，原告
    並依約繳納575,250 元履約保證金。原告不爭執變更設計後
    ，泥做園藝部分有減少施工量。
  (二)原告於被告終止系爭契約前已施作之工程款為1,802,276 元
    。
  (三)被告於98年10月2 日、98年11月18日發函通知原告就已施工
    項目辦理結算，依契約規定原告應檢具系爭請款資料及繳交
    養護保證金22,167元、保固保證金36,046元，合計58,213元
    後，始得辦理請款，惟原告因與被告對結算金額認定不同，
    故迄於起訴前均未檢具上開資料辦理請款。
  (四)系爭工程並無分段驗收之約定。系爭工程未完成部分，被告
    已另案辦理發包由其他廠商續行施工。
  (五)被告於98年2 月13日驗收，並通知原告應於98年3 月5 日前
    完成改善，惟原告並未於98年3月5日改善完成。
  (六)監造公司九河公司出具函文記載原告於98年3 月12日改善完
    成。
  (七)原告有於98年4 月6 日發函通知請被告就工程瑕疵再為複驗
    。又被告於98年6 月16日辦理驗收缺失複驗時，原告仍有景
    觀高燈、新植樟樹（編號10、20）如附表所載直徑或半徑不
    符及黃蝦花新植數量與結算數量不符等缺失未改善完成。嗣
    被告依政府採購法第72、73條規定，辦理減價收受，並於98
    年9 月21日核准。被告係以減價收受核准日期之98年9 月21
    日為驗收完成日，不以原告主張之98年4 月11日為驗收完成
    日。
  (八)原告對被告要求應繳交養護保證金22,167元、保固保證金36
    ,046元、植栽養護保證金57,474元，不爭執，並均已自得請
    求金額中扣除。
  (九)空氣污染防治費之滯納金1,304 元，係原告逾期繳款所致，
    原告同意負擔，故請求之金額亦不包括該滯納金。
  (十)被告已先行給付空氣污染防治費、試體費。
  (十一)原告於97年9 月22日申報完工。
  (十二)若被告抗辯有理由，原告對被告就附表二各編號項目所計算
    之減價金額、植栽撫育費（減價）、餘土價值、違約金之金
    額及計算式不爭執。
  (十三)被告已同意原告自97年3 月3 日申報停工，又系爭工程工期
    若應為64日，兩造同意系爭工程最遲應於97年8 月31日完成
    ，原告計逾22日完工。又系爭工程工期若應為80日，兩造同
    意原告逾6 日完工。
五、本院之判斷：
    原告主張被告將系爭工程委由原告承作，約定工程總價及完
    工日期如上，而其亦已繳納履約保證金，並於96年12月24日
    開工，惟期間因被告變更設計而先同意原告自97年3 月3 日
    起停工，嗣經通知復工後，原告乃因無法承作變更設計後之
    工程，而於97年9 月22日就已施工部分申報完工，被告則於
    97年11月5 日終止系爭工程契約，並結算終止前原告已施作
    之工程款為1,802,276 元，有卷附系爭工程契約、兩造往來
    函文等件可稽（見本院卷第9 頁至第59頁、第60頁、第152
    頁、第369 頁、），並為兩造所不爭執，堪信為真實。茲兩
    造所爭執者厥為：(一)系爭工程之工期應為80日或64日，原告
    逾期完工之天數為若干？原告逾期改善之天數為若干？(二)原
    告主張如附表一之半成品及已施作而未計價之工程款是否有
    據？(三)原告主張受有利息損失是否有據？(四)原告請求返還履
    約保證金是否有據？(五)被告抗辯有應抵扣如附表二所示之項
    目及金額是否有據？(六)原告得請求之金額為若干？茲分別說
    明本院判斷意見如下：
  (一)系爭工程之工期應為80日或64日，原告逾期完工之天數為若
    干？原告逾期改善之天數為若干？
  1.查系爭工程因被告應工地附近居民反應而變更設計，乃將承
    包總價降為400 萬元，原80天施工期變更降為65天，惟為原
    告所不同意，故被告於97年11月5 日依系爭工程契約第二十
    條八約定準用同條六、七約定而終止契約，有卷附高雄縣政
    府97年7 月29日府觀管字第0970180169號函及附件、系爭工
    程第一次變更設計預算書、單價分析表、變更議定會議紀錄
    （見本院卷一第145 頁、第146 頁、第201 頁至第209 頁）
    可稽，原告亦不爭執被告之變更設計緣由，及其已收受終止
    契約之函文等情（見本院卷二第264 頁），自堪信被告之抗
    辯為真。又原告主張系爭工程因被告原設計之花台形狀不佳
    而遭居民反對，故主張係可歸責於被告事由，認被告以上開
    條款終止系爭工程契約並不合法云云。惟系爭工程之設計內
    容是否符合當地居民需要而應予變更設計，核屬定作人之被
    告之權責事項，且與兩造之履約內容無涉，原告自非得執此
    設計當否而主張係可歸責於被告之事由而終止契約；再者被
    告依約本可為變更設計，而原告既不同意變更設定後之契約
    內容而未再承作工程，則被告依系爭工程契約上開第二十條
    八「非因政策變更且非可歸責於乙方（即原告）事由而有終
    止或解除契約之必要者，準用前二款規定」之約定，予以終
    止系爭工程契約，自屬適法，核先陳明。
  2.又依系爭工程契約第八條一、本契約履約期限、二及第十九
    條五之約定：「乙方（即原告）應於甲方（即被告）書面通
    知之日內起7 日內開工，並於80日曆天內完工」、「本契約
    如需辦理變更，其工程項目或數量有增減時，工期得由雙方
    視實際需要議定增減之。」、「本契約之變更，非經甲方及
    乙方雙方合意，作成書面紀錄並簽名或蓋章者，無效」，足
    見雙方在未經合意變更契約內容、工項、工期之情形下，系
    爭工程契約原約定之80日之完工期限仍得有效拘束雙方。是
    被告在原告於97年9 月22日申報已施工部分完工後，雖於97
    年11月間因原告不同變更設計而終止契約，惟因系爭工程契
    約既未經兩造合意變更，原工期尚有效拘束雙方之情下，被
    告自不得因原告已施工項目與數量均較原約定之工項減少，
    並經工程設計監造單位( 即九河工程顧問有限公司，下稱九
    河公司) 依據原告開工時擬定而送經被告核定之施工計劃書
    「施工進度網狀圖」重新核算工期應減為64日曆天等情（見
    本院卷一第213 頁、第214 頁之九河公司函），即得片面抗
    辯系爭工期應為64日而非80日，故本院認系爭工期仍應為80
    日曆天為可採，被告上開工期之抗辯尚屬無據。今兩造既不
    爭執原告於97年9 月22日申報完工，並同意系爭工程工期若
    應為64日，最遲應於97年8 月31日完成，若應為80日，被告
    不爭執原告逾6 日完工，是本院認原告就系爭工程計逾6 日
    完工應堪認定。
  3.再者，原告就系爭工程申報完工後，已請求被告驗收及結算
    ，而被告係於98年2 月13日驗收，並通知原告應於98年3 月
    5 日前完成改善，惟原告並未於98年3 月5 日改善完成，此
    為兩造所不爭執。而原告雖以其已於98年3 月12日改善完成
    並函知被告，監造公司九河公司亦曾出具函文記載原告表示
    於98年3 月12日已改善不合格之樟樹米徑（見本院卷一第12
    3 頁），故被告應適用或類推適用政府採購法施行細則第94
    條規定，並至遲於30日內即98年4 月11日辦理驗收，主張其
    僅至98年4 月11日止之遲延改善計逾期37日云云。惟由上開
    九河公司函文已併載明原告就景觀高燈基礎螺栓仍有直徑與
    設計圖說不符之情；並由原告不爭執其於98年4 月6 日發函
    通知被告就工程瑕疵再為複驗，而被告於98年6 月16日辦理
    驗收缺失複驗時，原告仍有景觀高燈、新植樟樹（編號10、
    20）如附表所載直徑或半徑不符及黃蝦花新植數量與結算數
    量不符等缺失未改善完成之情，堪認原告直迄98年6 月16日
    均尚未就已施工之工項瑕疵改善完畢；且由原告曾分別於98
    年4 月7 日及同年6 月19日函請被告辦理樹木、螺栓減價收
    受，有原告函文可稽（見本院卷一第107 頁、299 頁），則
    原告通知被告改善完成後，既經監工單位及被告前往或通知
    查驗或複驗後而查知仍有缺失，原告亦自承缺失已改善或請
    求減價收受等情，顯見原告迄至98年6 月16日仍未改善完成
    ，並於98 年6月19日仍請求被告減價收受，堪認被告顯無法
    於98年4 月11日即前往進行改善複驗並辦理驗收完成，是此
    段期間均屬原告之遲延改善日數，被告抗辯原告自98年3 月
    6 日起（因本通知原告應於98年3 月5 日前改善完成）至98
    年6 月19日請求被告得減價收受止，共計逾期改善106 日等
    語，自屬有據。原告主張應以98年4 月11日計算其逾期改善
    日數僅為37日云云，顯屬無據。
  (二)原告主張附表一之半成品及已施作而未計價之工程款是否有
    據？
    原告主張如附表一所示之項目未經被告計價，且經被告以附
    表一之理由拒絕計付，則原告此部分請求是否有據，分述如
    下：
  1.半成品單元座椅40,693元部分：
    原告主張因施作系爭工程而購買半成品單元座椅，並已支付
    座椅價款40,693元予訴外人瀧鋌水泥製品有限公司，嗣因被
    告變更設計並刪除鐵木平台，致其因不符投標估價數量而無
    法施作，並經被告終止契約，故認該半成品之單元座椅仍應
    由被告計付，並提出通知變更設計函、支付之支票、收據等
    件為證（見本院卷一第146 頁至第148 頁、卷二第256 頁）
    。惟為被告所否認，並以附表一編號1.之理由置辯。而查，
    單元座椅為原系爭工程契約內容，而原告因不同意被告之變
    更設計，被告即指示原告就單元座椅位置仍依系爭工程契約
    配合監造單位指示施作，有會議紀錄及督導紀錄可稽（見本
    院卷一第209 、210 頁），是原告自應依契約約定之位置及
    數量而為施作。惟原告嗣後竟以施作單價不符成本為由而函
    知被告無法承作，迄今亦均未履約施作，亦未曾交付任何半
    成品予被告，並自承訂購之單元座椅現仍堆置在瀧鋌公司，
    現場未有任何半成品等情（見本院卷二第255 頁），則原告
    既未履約施作，自無從要求被告計價給付。
  2.樹圍石38,739元部分：
    原告主張依系爭工程契約設計圖號A4-8並無註記「樹圍石應
    由承包商即原告施作」字樣，而其已在現場施作樹圍石，有
    照片及中美水泥製品股份有限公司之出廠證明等件可稽（見
    本院卷一第165 頁至第167 頁），又本件係被告片面終止契
    約，則被告不得依系爭工程契約第六條第四款約定而不計價
    ，仍應給付此部分價金云云。惟查，依系爭工程契約第二條
    約定「本契約履約標的，詳如設計圖說等」等語，足見設計
    圖說為系爭工程契約之ㄧ部份。而系爭工程契約設計圖說A4
    -8既已繪製有樹圍石設施工程（見本院卷一第51頁），堪認
    樹圍石應屬原告依約應施作之工程。又系爭工程契約所附數
    量表未列樹圍石項目及數量，亦無樹圍石之計價，而原告於
    兩造履約中亦未曾提出計價明細與依據，且未曾於施工中提
    出增加價金之主張，又於被告終止契約前，原告亦不同意為
    變更設計，是兩造自應依原系爭工程契約第六條四之約定：
    「採契約價金總額結算者，未列入前款之項目或數量，其已
    於契約載明應由乙方（即原告）施作或供應或為乙方完成履
    約所必須者，仍應由乙負責供應或施作，不得據以請求加價
    。」。故被告抗辯原告並未提出樹圍石之計價方式，且其請
    求之數量不符，亦不符上開約定而不應予計價，自非無據，
    原告主張就此部分應予計價，尚非可採。
  3.點焊鋼絲網35,034 元部分：
    原告主張其確有施作點焊鋼絲網，固提出照片、計算表為據
    （本院卷一第168 頁、169 頁、323 頁），且以系爭工程之
    督導即被告之承辦人何柏仕亦常至工地現場巡視，並做成「
    工程督導紀錄」，豈有不知此施作之理，又此鋼絲網並非鋼
    筋，並無需報請查驗，如無法確認原告有施作，則請求現場
    鑽勘查驗計價云云。惟為被告所否認，並以附表一編號3 之
    理由置辯。查原告雖提出上開照片主張其有施作點焊鋼絲網
    ，惟由該照片顯示，該鋼絲網尚未固定（見本院卷一第169
    頁），是否在澆置混凝土前，仍鋪設在其內，已非無疑。又
    原告施作系爭工程時，若須埋設鋼筋、地下管路或基座時，
    均會要求被告承辦人即督導何柏仕及九河公司之監工鍾啟盈
    到場查驗材料、品質及數量，有卷附照片可稽（見本院卷第
    309 頁至第320 頁、第325 頁至第338 頁），其何以在施作
    點焊鋼絲網時，竟未要求被告及監工單位之承辦人到場查驗
    ，亦有疑義。再依九河公司之鍾啟盈表示原告固於施工前有
    告知將會施作點焊鋼網，惟其後並未告知已完工或通知前往
    查驗，亦未提出其施工之照片等語，有公務電話紀錄可稽（
    見本院卷二第248 頁），故原告主張已施作點焊鋼絲網在系
    爭土地上云云，實難遽信為真。況據證人何柏仕證稱：提示
    之被證12-2-1照片所示的位置是原來應由原告施作點焊鋼絲
    網的位置，當時這個位置要由其他廠商來施作一些鋼筋，以
    聯結原來的鋼筋，但當時所敲除的位置沒有發現有原告施作
    的點焊鋼絲網。我與鍾啟盈去現場查看時，當時混凝土已澆
    置完成。印象中原告沒有告訴我下面有他施工完成的點焊鋼
    絲網，且在辦理決算有特別再詢及鐘啟盈先生，但鐘啟盈表
    示原告沒有告訴他有施作點焊鋼絲網，所以才未計價等語（
    見本院卷二第263 頁、第264 頁），而原告對證人所述亦無
    異議，並自承鐘啟盈與何柏仕到現場查看時，有可能沒有看
    到點焊鋼絲網，因為當時已經把混凝土澆置完成等情（見本
    院卷二第264 頁），足見證人何柏仕所證應非子虛；又由卷
    附兩造會勘現場後而敲除地坪之現場照片所示（見本院卷一
    第222 頁），確無法發現水泥地下有鋪設點焊鋼絲網，繼依
    工程契約第十一條八(一)之約定，原告在鋼筋施工前須知會被
    告派員到場查驗，原告並須派專任工程師到場，以便被告得
    就鋼筋尺寸品質等進行查驗，未依此規定辦理者「不予查驗
    」，且須拆除重做否則不予給價。而原告既未依約通知被告
    查驗，縱使原告主張曾有施作為真，惟其既未依系爭工程契
    約約定而經查驗程序，被告自無法從照片確認鋼筋材料、規
    格、尺寸及數量是否符合圖說，亦無法辦理計價。是被告抗
    辯不應計價尚無不合，本院認亦無須再至現場鑽勘查驗之必
    要，併予敘明。
  4.景觀高燈、矮燈混凝土基墩、模板組立計22,920元部分：
    原告主張其施作之景觀高矮燈並無基座之單價分析表，足見
    該景觀高燈、矮燈價款並未包含基座（混凝土基墩及模板）
    部分，是原告為施作景觀高燈、矮燈工項而施作混凝土基墩
    及模板部分，得另向被告請求計價云云。惟由設計監造單位
    所編列系爭工程之景觀高矮燈之預算單價，均係以「組」為
    計價單位（見本院卷一第224 頁），而燈具基礎又為完成燈
    具所必須，是應認以「組」計價即包含基座在內，而無另就
    基座計價之意。是被告抗辯其以「組」計價，已含上開景觀
    高燈、矮燈混凝土基墩、模板組立費用等語，應堪信為真實
    ，原告主張應另計價，尚屬無據。
  5.假設工程（施工圍籬) 23,901元部分：
    原告主張系爭工程契約單價分析表之假設工程（施工圍籬）
    數量為216.1 公尺，然其實際施作之圍籬長度為247 公尺，
    已提出與其所述相符之協力廠商霸全工程有限公司報價單、
    驗收單、照片等件可稽，並經本院向系爭工程之督導何柏仕
    及監工鐘啟盈確認查驗丈量圍籬長度為247 公尺無訛，有公
    務電話可考（見本院卷二第346 頁），且被告對此亦不爭執
    （見本院卷二第355 頁），堪認原告主張施作圍籬長度應屬
    正確，並已逾系爭工程契約約定之長度10% 以上，則原告依
    系爭工程契約第四條後段約定：「採契約價金總價結算者，
    工程之個別項目實作數量較本契約所定數量增減達百分之十
    以上時，其逾百分之十部分，得以本契約變更增減契約價金
    。未達百分之十者，本契約價金不予增減」，請求被告就此
    部分增加價金，自屬有據。至被告雖抗辯其中有10.6公尺之
    圍籬（見本院卷二第74頁），並非依契約圖號A4-14 施作，
    而係以網狀施作圍籬，故不符契約圖說，又扣除該部分之長
    度後，抗辯原告僅施作236.4 公尺，依上開契約第四條之約
    定，原告實作之數量即未超過契約約定數量加計百分之十之
    長度（即237.6 公尺）而不應予計價云云。原告就此主張上
    開10.6公尺之圍籬應係設在十字路口處，依行政院公共工程
    委員會之施工工程綱要或高雄市政府所定之法規規定，於路
    口視線不良或轉處可施作網狀圍籬，並提出上開工程綱要供
    參（見本院卷二第356 頁、第370 頁），而依上開綱要之規
    定，堪認原告將設置在路口處之圍籬以透視圍籬為之，以保
    障往來之車輛及路人安全，係屬於法有據，即難認其此部分
    施作不符契約約定，基此，原告施作之圍籬長度即應認無須
    扣除上開10.6公尺，且因施作總長度逾契約約定長度之10%
    ，自應准原告請求加計價額。又逾10% 部分長度計30.9公尺
    ，被告抗辯若原告之主張有理由，則未計價之30.9公尺部分
    得計價之金額為26,527元，惟因原告自行計算而請求被告計
    付此部分之價款為23,901元（原告之計算方式：（247-216.
    1/m ）×773.5 ＝23,901元），是應認僅於原告請求之範圍
    內有理由。
  6.二座弧形花台31,500元部分：
    原告主張其已依契約圖說施作主工程之二座弧形花台及鋼筋
    彎紮組立，並經「板模查驗」、「鋼筋查驗」、「混凝土查
    驗」等多項查驗手續合格而建造完成，並提出照片供佐（見
    本院卷一第66頁、第331 頁至第334 頁），被告對原告有施
    作此部分之工項並未爭執，惟以如附表一所示之理由抗辯其
    縱漏未就弧形花台及鋼筋彎紮組立計價，然未計價之數量既
    未達增減數量10% 以上，依契約第四條後段約定，自不予計
    價云云。惟查被告既自承其對「鋼筋及彎紮組立」、「模板
    組立」、「3000psi 預拌混凝土」部份於結算時確有誤算及
    漏算（詳如附表一編號六之被告不計價理由），且此漏算之
    數量又非屬系爭工程契約之實作數量有增減問題，自無適用
    前開系爭工程契約第四條後段約定而不予計價之餘地。況如
    將原告已施作之弧形花台而經被告結算計價之數量及上開遭
    被告漏算之數量加總，亦已逾契約約定數量百分之十以上，
    被告當無僅就漏算數量以其未達契約約定項目數量百分之十
    而認不應給付之理，否則，倘依被告之分別計算方式，則原
    已計價核算之部分既亦未達百分之十，原告施作之弧形花台
    及鋼筋彎紮組立豈非全部不能計價，足見被告抗辯顯屬無據
    ，是應認原告請求二座花台計價為有理由。又被告以倘原告
    請求二座花台為有理由，則抗辯應以28,487元計價，原告對
    此計價方式亦無意見，是應認原告於此範圍內之請求為有理
    由，逾此部分之請求則屬無據。又就弧形花台表面為抿石子
    而非1:3 水泥粉刷，原告未依契約約定施作抿石子，故被告
    不予計價，應屬有據，併予指明。
  (三)原告主張受有利息損失是否有據？
    原告主張因被告變更設計而未依規定期限驗收，致其無法請
    領工程款，因而資金週轉不靈，乃由法定代理人先向銀行借
    款，其再向法代借款，致受有利息47,199元之損失云云。惟
    查，被告已依規定驗收已如上述，又原告前亦不爭執係因對
    被告核算之工程款金額有異議，遂未於起訴前檢附相關單據
    辦理結算請款，並由被告已多次函知原告儘速檢送相關文件
    送府辦理結算，有被告函文足稽（見本院卷一第63頁、第24
    4 頁、245 頁），足見原告無法請領工程款之原因，並非係
    被告拒絕給付或遲延驗收所致；且縱使兩造先前就系爭工程
    部分價金及遲延之違約金應如何結算仍存有爭執，惟被告既
    未拒絕先行給付無爭議之工程款，則本件係因原告未能於起
    訴前提出應備之請款資料而無法請求，實難認其事後若有資
    金週轉不靈之情，即遽認與被告之行為具有因果關係，是原
    告以上開理由請求被告給付利息損失，顯非有據。
  (四)原告請求返還履約保證金575,250 元是否有據？
    原告主張系爭工程已完工並經驗收完畢，其即得依契約第十
    四條六約定：「因不可歸責於乙方之事由，致終止契約者，
    履約保證金得提前發還」，請求返還履約保證金575,250 元
    等語。而由被告已認系爭工程係因不可歸責於原告（即乙方
    ）之事由而終止契約之情觀之，則原告依上開約定請求發還
    履約保證金自屬有據。至被告雖以依系爭工程契約第十四條
    五（三）約定：「履約保證金於履約驗收合格且無待解決事
    項後三十日內發還。」，因原告尚未前來請領結算款及繳交
    附件三、被證3 等驗收文件資料（見本院卷一第63頁、第10
    3 頁），亦未繳交養護保證金與保固保證金，抗辯其尚無法
    發還履約保證金予原告，亦無給付此款項之遲延利息義務云
    云。惟上開第十四條五（三）之約定，應指若系爭工程全部
    由原告履約完工後，應經被告驗收合格且無待解決事項後，
    三十日內始發還履約保證金，惟本件係因被告欲變更設計，
    而原告不同意變更，被告始不得不依系爭工程契約第二十條
    八之「非因政策變更且非可歸責於乙方（即原告）事由而有
    終止或解除契約之必要者，準用前二款規定」之約定終止系
    爭工程契約，是此自應適用前開第十四條六之約定，在不可
    歸責於原告之事由，致終止契約者，被告應依約發還原告履
    約保證金，而無第十四條五（三）約定之適用，被告此部分
    抗辯顯屬無據。
  (五)被告抗辯應抵扣如附表二所示之項目及金額是否有據？
    查，系爭工程契約第六條二業約定：「採減價收受者，按不
    符項目標的之契約價金減價，如可歸責於乙方之事由，並處
    分減價金額三倍之懲罰性違約金。但其屬尺寸不符規定者，
    減價金額得就尺寸差異部分按契約價金比例計算之；屬工料
    不符規定者，減價金額得按工料差額計算之。」等語，又本
    件因被告於98年6 月16日就系爭工程工項再為複驗時，原告
    仍有景觀高燈、新植樟樹（編號10、20）如附表二所載直徑
    或半徑不符及黃蝦花新植數量與結算數量不符等缺失未改善
    完成，並請求被告減價收受，被告乃辦理減價收受，此為兩
    造所不爭執，則被告依上開約定而對附表二編號1 至4 為減
    價，並依約定處以三倍違約金，自非全屬無據。而原告對於
    被告所為附表二編號1 至3 之項目之減價固不爭執，然就被
    告所處違約金3 倍部分則請求減為1 倍；另否認有編號4 之
    應扣減項目及應科罰違約金之事由，並對編號5 、6 之事由
    及計算方式亦存有爭執，則被告所為各編號之抵扣金額是否
    有據，分述如下：
  1.附表二編號1 至3 之景觀高燈、新植樟樹、黃蝦花部分：
  (1)原告就被告因景觀高燈、新植樟樹有如上之缺失而為附表二
    之減價金額及計算式並不爭執，對黃蝦花數量應以385 株計
    價亦表示不再爭執（見本院卷二第40頁、第41頁、第144 頁
    、第145 頁、第354 頁），故被告依前開第六條二之約定，
    將附表二之景觀高燈、新植樟樹予以減價6,004 元、404 元
    ，並扣減植栽撫育費91元、6 元，及就黃蝦花數量減帳金額
    4,887 元，自屬有據。
  (2)又按當事人約定契約不履行之違約金過高者，法院固得依民
    法第252 條以職權減至相當之數額，惟是否相當仍須依一般
    客觀事實、社會經濟狀況及當事人所受損害情形，以為酌定
    標準。原告主張被告就景觀高燈、新植樟樹減價後，又處以
    三倍之違約金顯屬過高，應酌減至1 倍等語。本院斟酌被告
    就其所受工程品質瑕疵之損害，既已以減價以彌補，且受損
    之工程工項總量及價款非高，如再處以減價金額之三倍違約
    金，顯屬過高而非適當，應認以原告主張處以一倍之違約金
    為宜，是認景觀高燈、新植樟樹於減價後，應各處以違約金
    6,004 元、404 元為宜，逾此部分之抵扣，尚非可採。
  2.附表二編號4 之餘土部分：
    原告主張其依系爭工程契約應處理之餘土數量固為182 立方
    公尺，惟訴外人富松土木包工業受被告委託而載運92立方公
    尺至永仁公園使用，其餘90立方公尺，部分用於原告承作之
    花台與平台，其餘則係被告另行委請其他廠商施作工程時回
    填，故現場已無餘土，被告不應將餘土之報酬減價及處以違
    約金云云。查系爭工程契約約定之餘土數量如上，又其中92
    立方公尺為富松土木包工業所載運，此為被告所不爭執，並
    有卷附數量表及被告函文可考（見本院卷一第378 頁、第37
    9 頁），堪認原告此部分主張應與事實相符。惟原告既尚有
    約90立方公尺之餘土未經其載運至被告指定運送之「高雄市
    ○○區○○段74-2停車場」妥為堆置（見本院卷二第298 頁
    ），則被告以原告未依系爭工程契約約定之方式處理餘土，
    且係屬可歸責於原告之事由所致，而以如附表二編號4 之金
    額減價及處以違約金，自非無據。原告雖主張其於復工後因
    上開原因，致現場已無餘土，不得為減價及處以違約金云云
    ，惟其就停工期間有其他廠商有使用到其處理之餘土一節，
    並未舉證以實其說，且現場餘土既係有價值之土方，被告亦
    依約計付原告載運餘土之運費，則原告若無法妥為保管、處
    理、載運並堆置至指定地點，且無法證明餘土之所在，僅以
    書狀空言主張餘土已在現場施工回填或保留在現場事後再將
    差額回填，或已由其他廠商施工回填致現場已無餘土云云（
    見本院卷一第264 頁、第265 頁），在無憑據可佐證其所述
    屬實，且亦無法證明其已依約完成應履行之事項，其主張自
    屬無據。而原告就被告抗辯若有理由，對被告所為減價金額
    、餘土價值及計算式並不爭執，是應認被告就附表二編號4
    餘土部分之減價、餘土價值之扣抵尚無不當，惟如前述理由
    ，本院認原告此部分之違約行為如處以3 倍違約金核屬過高
    ，是認應科以1 倍即12,750元為適當。
  3.附表二編號5 之逾期違約金部分：
    原告有逾期完工及逾期改善之情，又其逾期完工日數為6 日
    ，逾期改善日數為106 日，均如上(一)所述，是依系爭工程契
    約第十五條十二、第十七條約定，原告就其逾期完工及逾期
    改善之日數，自應按每日依契約價金總額千分之一計算違約
    金，堪認被告就原告逾期完工及改善而認應扣抵之違約金為
    201,855 元（計算式＝1,802,276 ×1 ／1,000 ×112 ＝20
    1,855 元，元以下四捨五入）範圍內，應屬有據，逾此部分
    則無理由。
  4.附表二編號6 之施工品質管制計畫書送審逾期違約金部分：
    原告主張其對於未在開工後7 日內中將施工品質管制計畫書
    送審，計逾期8 日而遭處以違約金一節並不爭執。惟其對被
    告於97年1 月30日將第1 次複審結果送達時起，至完成核定
    止逾32日曆天一節，認其已作相對修正，則依系爭工程契約
    附件五高雄縣政府廠商施工品質管制規定第十條（一）款後
    段規定應不予扣罰云云。惟依高雄縣政府廠商施工品質管制
    規定第十條（一）款後段規定：「若廠商已作相對之修正，
    雖內容未盡完善，仍應依指示再限期修正，但不扣罰」（見
    本院卷一第164 頁），原告應就被告列舉之項目業已「逐一
    相對修正」，縱修正不完善，惟得主張不扣罰，倘非就各列
    舉項目作相對修正，僅就部分修正，尚難認得不扣罰。而本
    件依被告97年2 月18日府觀管字第0970041406號函文（見本
    院卷一第219 頁）之記載，足見原告並未依被告所列舉之事
    項逐一修正，且其中有數項目既未檢附資料或未提廢棄土之
    計畫書等內容（見本院卷一第149 頁至第162 頁），實難認
    原告已就被告列舉之項目「已作相對修正」，自不符合前開
    法規規定可不扣罰之要件，是被告抗辯此32日仍應扣罰自非
    無據。又以上兩項合計逾期40日曆天，依據前開「高雄縣政
    府廠商施工品質管制規定」第十條第（一）款規定，原告應
    遭被告按日處工程品管費千分之五之違約金，共6,179 元（
    即30892.5 ×40×0.005 ＝6,179 ），而原告就被告若抗辯
    有理由，對上開違約金之金額及計算式並不爭執，是認被告
    依系爭工程契約第十條六之約定，以此金額於原告應領之工
    程款中扣抵應屬有據，自應准許。
  (六)原告得請求之金額為若干？
    查原告已施作工程款1,802,276 元，又加計原告已施作而未
    計價之30.9公尺之假設工程（施工圍籬）計23,901元及二座
    弧形花台28,487元及被告應返還之履約保證金575,250 元後
    ，總計為2,429,914 元（計算式＝1,802,276 元＋23,901＋
    28,487＋575,250 ＝2,429,914 ），再扣除被告依法得請求
    減價及抵扣之工程款或違約金計280,674 元（計算式=6,004
    ＋6,004 ＋404 ＋404 ＋91＋4,887 ＋6 ＋12,750＋12,750
    ＋29,340＋201,855 ＋6,179 ＝280,674 ）及扣除其應繳交
    之綠化養護保證金22,167元、保固保證金36,046元及植栽養
    護保證金57,474元等計115,687 元後，故原告依系爭工程契
    約約定，得向被告請求給付工程尾款為2,033,553 元（計算
    式：2,429,914 －280,674 －115,687 元＝2,033,553 元。
    ）
六、綜上所述，原告依承攬之法律關係及系爭工程契約約定，請
    求被告給付2,033,553 元及其中2,005,066 自起訴狀繕本送
    達翌日即98年12月8 日起（見本院卷一第82頁）、其中28,4
    87元自100 年7 月28日起（見本院卷二第259 頁），均至清
    償日止，按週年利率5 % 計算之利息，為有理由，應予准許
    ，逾此部分之請求為無理由，應予駁回。又原告及被告陳明
    願供擔保請准宣告假執行或免為假執行，經核原告勝訴部分
    ，均與規定相符，爰分別酌定相當之擔保金額予以宣告。至
    於原告敗訴部分，其所為假執行之聲請即失所附麗，併予駁
    回，附此敘明。
七、至兩造其餘之攻擊或防禦方法及未經援用或進行調查之證據
    ，經本院斟酌後，認為均不足以影響本判決之結果，自無予
    以調查或逐一詳予論駁之必要，附此敘明。
八、據上論結，本件原告之訴為一部有理由，一部無理由，依民
    事訴訟法第79條、第390 條第2 項、第392 條第2 項，判決
    如主文。
中    華    民    國   100    年    10    月    21   日
                  民事第三庭  法  官  楊淑珍
正本係照原本作成。
如不服本判決，應於送達後20日內，向本院提出上訴狀並表明上
訴理由，如於本判決宣示後送達前提起上訴者，應於判決送達後
10日內補提上訴理由書（須附繕本）。如委任律師提起上訴者，
應一併繳納上訴審裁判費。
中    華    民    國   100    年    10    月    21   日
                              書記官  許琇淳
附表一（原告主張半成品及已完工而未計價之工程款項目）
 ┌──┬─────┬────────────┬────────────┐
 │編號│項      目│被告抗辯未給價之理由    │備                  註  │
 ├──┼─────┼────────────┼────────────┤
 │ 1  │半成品單元│單元座椅為原工程契約內容│被告抗辯不應計價。若認原│
 │    │座椅40,693│，因原告不同意變更設計，│告可以請求，則半成品單元│
 │    │元        │被告乃指示原告就單元座椅│座椅27座為14,659元。    │
 │    │          │位置配合監造單位指示施作│                        │
 │    │          │，亦即位置與數量均不變更│                        │
 │    │          │，惟原告嗣後函覆其因施作│                        │
 │    │          │單價不符成本無法承作而未│                        │
 │    │          │履約，且其向廠商訂購數量│                        │
 │    │          │與合約不符，亦未交付任何│                        │
 │    │          │半成品，被告依約無法給予│                        │
 │    │          │計價。                  │                        │
 ├──┼─────┼────────────┼────────────┤
 │ 2  │樹圍石38,7│原告於施工中未提出增加價│被告抗辯不應計價。      │
 │    │39元      │金主張，契約設計圖說A4-8│                        │
 │    │          │即已繪製有樹圍石，應由原│                        │
 │    │          │告施作。又數量表漏列樹圍│                        │
 │    │          │石，且系爭契約並無樹圍石│                        │
 │    │          │之計價，原告應提出計價明│                        │
 │    │          │細與依據。而原告提出之中│                        │
 │    │          │美水泥公司出廠證明，新品│                        │
 │    │          │數量至多只有55.8米，數量│                        │
 │    │          │顯有不明，計算之單價亦不│                        │
 │    │          │明，倘係使用現場舊品，更│                        │
 │    │          │無由計價。又依工程契約第│                        │
 │    │          │六條第四款約定，契約約定│                        │
 │    │          │應施作，但項目與數量未列│                        │
 │    │          │者，承商不得請求加價，被│                        │
 │    │          │告不同意計價。而本工程第│                        │
 │    │          │一次協議變更設計被告曾提│                        │
 │    │          │議將樹圍石列入新增項目，│                        │
 │    │          │惟原告不同意承作變更設計│                        │
 │    │          │，自無由加價。          │                        │
 ├──┼─────┼────────────┼────────────┤
 │ 3  │點焊鋼絲網│原告雖提出照片主張有施作│被告抗辯不應計價，若認原│
 │    │35,034元  │，惟縱使其曾在該地點鋪設│告可以請求，則點焊鋼絲網│
 │    │          │鋼筋，但因天候及易遭竊等│應僅7,440 元。          │
 │    │          │因素，鋪設後移除亦不無可│                        │
 │    │          │能，且由照片亦無法證明水│                        │
 │    │          │泥下確實鋪有點焊鋼絲網。│                        │
 │    │          │又被告自現場挖掘後亦未見│                        │
 │    │          │內有點焊鋼絲網之存在，且│                        │
 │    │          │原告在未知會被告派員查驗│                        │
 │    │          │情形下逕自施工，依據系爭│                        │
 │    │          │工程契約第11條第8 款之(一)│                        │
 │    │          │規定，原告在鋼筋施工前須│                        │
 │    │          │知會被告派員到場查驗，原│                        │
 │    │          │告並須派專任工程師到場，│                        │
 │    │          │以便被告得就鋼筋尺寸品質│                        │
 │    │          │等進行查驗，未依此規定辦│                        │
 │    │          │理者「不予查驗」，且須拆│                        │
 │    │          │除重做否則不予給價。況被│                        │
 │    │          │告從照片並無法確認鋼筋材│                        │
 │    │          │料之規格、尺寸等是否符合│                        │
 │    │          │設計圖，無從確認數量。  │                        │
 ├──┼─────┼────────────┼────────────┤
 │ 4  │景觀高矮燈│ 依設計單位編列本工程景 │被告抗辯不應計價。      │
 │    │之模板、混│觀高矮燈之預算單價，係以│                        │
 │    │凝土基座部│「組」為計價單位（被證12│                        │
 │    │分22,920元│-3-1），燈具基礎既為完成│                        │
 │    │          │燈具所必須，１組即已包含│                        │
 │    │          │基座在內，並無另就基座分│                        │
 │    │          │別計價之意。2.設計圖說A4│                        │
 │    │          │-12 中即包含景觀高矮燈基│                        │
 │    │          │礎樹圍石，故應由承商施作│                        │
 │    │          │（見被證12-3-2），依據工│                        │
 │    │          │程契約第六條第一項第四款│                        │
 │    │          │規定，屬承包商須施作範圍│                        │
 │    │          │，無由另外請求計價。    │                        │
 ├──┼─────┼────────────┼────────────┤
 │ 5  │假設工程（│假設工程已經結算圍籬長度│被告抗辯不應計價，若認原│
 │    │施工圍籬）│216.1 公尺，此為契約約定│告主張247 公尺可以請求，│
 │    │23,901元  │之範圍。超出部分係原告自│則逾216.1 部分之30.9公尺│
 │    │          │行增設部分而非契約約定之│長度計價為26,527 元 ，而│
 │    │          │範圍。原告雖主張全長247 │被告另抗辯至多僅能請求扣│
 │    │          │公尺，縱使為真，亦應扣除│除增減量10% 後之9.4 公尺│
 │    │          │10.6公尺非依契約約定施作│之8,063 元。            │
 │    │          │部份【被證17】，故至多為│                        │
 │    │          │236.4 公尺。又縱有增加長│                        │
 │    │          │度，依據契約第六條第一項│                        │
 │    │          │第四款規定，須實作數量超│                        │
 │    │          │過契約數量百分之十部分，│                        │
 │    │          │才可經由雙方變更契約之程│                        │
 │    │          │序增加給付。而契約數量加│                        │
 │    │          │計百分之十為237.6 公尺，│                        │
 │    │          │故縱使原告提供236.4 公尺│                        │
 │    │          │，亦無由請求加價。      │                        │
 ├──┼─────┼────────────┼────────────┤
 │ 6  │二座弧形花│1.鋼筋及彎紮組立部份：設│被告抗辯不應計價，若認原│
 │    │台（大王仙│  計監造單位核算為467Kg │告可以請求，則二座弧花台│
 │    │丹花台）：│  查原終止契約數量計算表│應僅28,487元。          │
 │    │31,500元  │  之數量74kg確實有誤，經│                        │
 │    │          │  設計監造單位重新核算結│                        │
 │    │          │  果74kg應更正為467kg ，│                        │
 │    │          │  則原終止結算數量漏算數│                        │
 │    │          │  量393kg （467kg-74kg）│                        │
 │    │          │  ，但此數量未達本契約此│                        │
 │    │          │  項目之數量124097.7kg之│                        │
 │    │          │  百分之十，即12409.77kg│                        │
 │    │          │   。                   │                        │
 │    │          │2.模板阻立：設計監造單位│                        │
 │    │          │  核算為54.34 ㎡查原終止│                        │
 │    │          │  契約數量計算表所載數量│                        │
 │    │          │  20.76 ㎡確實有誤，經設│                        │
 │    │          │  計監造單位重新核算應將│                        │
 │    │          │  20.76 ㎡更正為54.34 ㎡│                        │
 │    │          │  （原告則主張數量56.04 │                        │
 │    │          │  ㎡），則原終止結算數量│                        │
 │    │          │  漏算數量33.58 ㎡（54.3│                        │
 │    │          │  4 ㎡-20.76㎡），惟此數│                        │
 │    │          │  量未達全契約結算數量45│                        │
 │    │          │  4.1 ㎡的百分之十，即45│                        │
 │    │          │  .41 ㎡。              │                        │
 │    │          │3.3000psi 預拌混凝土：設│                        │
 │    │          │  計監造單位核算為7.17立│                        │
 │    │          │  方米，查原終止契約數量│                        │
 │    │          │  計算表原列數量3.22立方│                        │
 │    │          │  米確實有誤，經設計監造│                        │
 │    │          │  單位重新核算數量應將3.│                        │
 │    │          │  22立方米更正為7.17立方│                        │
 │    │          │  米，則原終止結算數量漏│                        │
 │    │          │  算數量3.95立方立方米，│                        │
 │    │          │  未達全契約結算數量76立│                        │
 │    │          │  方米百分之十，即7. 6立│                        │
 │    │          │  方米。                │                        │
 │    │          │以上1~3 項雖實做數量較本│                        │
 │    │          │契約所定數量增加，惟增加│                        │
 │    │          │比例均未達百分之十，依據│                        │
 │    │          │契約第四條後段約定，採契│                        │
 │    │          │約價金總額結算者，增減數│                        │
 │    │          │量未達百分之十以上，契約│                        │
 │    │          │價金不予增減。          │                        │
 │    │          │4.1:3 水泥粉刷部份：依工│                        │
 │    │          │  程設計圖說第A3-9【被證│                        │
 │    │          │  19】，弧形花台表面為抿│                        │
 │    │          │    石子而非1:3 水泥粉刷│                        │
 │    │          │  ，原告未依契約約定施作│                        │
 │    │          │  抿石子，故不予計價。  │                        │
 └──┴─────┴────────────┴────────────┘
附表二
 ┌──┬─────┬────────────┬─────────┐
 │編號│項      目│理                    由│金              額│
 ├──┼─────┼────────────┼─────────┤
 │ 1  │景觀高燈  │基礎螺栓直徑實測為19mm，│減價6,004 元    │
 │    │          │依設計圖說應為22mm。    │違約金18,012元  │
 ├──┼─────┼────────────┼─────────┤
 │ 2  │新植樟樹  │2 株幹徑6.7m及7.5m，與設│減價404 元      │
 │    │          │計圖說8m不符。          │違約金1,212 元  │
 │    │          │                        │植栽撫育費91 元 │
 ├──┼─────┼────────────┼─────────┤
 │ 3  │黃蝦花    │實測數量450 株與結算數量│檢帳金額4,887 元│
 │    │          │546 株不符，依規定應植數│植栽撫育費減價6 │
 │    │          │量為385株，以385株結算。│  元              │
 │    │          │                        │合計4,893 元    │
 ├──┼─────┼────────────┼─────────┤
 │ 4  │工程餘土  │原告未依規定將施工挖掘餘│報酬減價12,750元│
 │    │          │土載運至被告指定地點，且│違約金38,250元  │
 │    │          │餘土具有財產價值，原告受│餘土價值29,340元│
 │    │          │有不當得利。            │合計80,340元    │
 ├──┼─────┼────────────┼─────────┤
 │ 5  │逾期違約金│原告逾期32日完工。    │248,040元         │
 │    │          │原告遲未改善新植樟樹部│                  │
 │    │          │  分，直至被告於98年6 月│                  │
 │    │          │  19日辦理減價收受，計10│                  │
 │    │          │  6日。                 │                  │
 │    │          │合計原告遲誤138日。   │                  │
 ├──┼─────┼────────────┼─────────┤
 │ 6  │施工品質管│原告未於開工後7 日內中│6,179元           │
 │    │制計畫書送│  將施工品質管制計畫書送│                  │
 │    │審逾期違約│  審，卻遲至97年1 月14日│                  │
 │    │金        │  才送審，逾期8 日曆天。│                  │
 │    │          │被告於97年2 月21日將第│                  │
 │    │          │  1 次複審結果送達原告起│                  │
 │    │          │  ，至完成核定之97年4 月│                  │
 │    │          │  8 日止，原告逾期32日曆│                  │
 │    │          │  天。                  │                  │
 │    │          │合計40日曆天，按日處工│                  │
 │    │          │  程品管費千分之5 之違約│                  │
 │    │          │  金。                  │                  │
 └──┴─────┴────────────┴─────────┘